【裁判字號】    99,上訴,873
【裁判日期】    991125
【裁判案由】    違反槍砲彈藥刀械管制條例
【裁判全文】
臺灣高等法院高雄分院刑事判決         99年度上訴字第873號
上  訴  人
即  被  告  許忠純
選任辯護人  王家鈺律師
上列上訴人因違反槍砲彈藥刀械管制條例案件，不服臺灣高雄地
方法院97年度重訴字第87號中華民國99年2 月11日第一審判決（
起訴案號：臺灣高雄地方法院檢察署97年度偵字第16949 號），
提起上訴，本院判決如下：
     主  文
原判決撤銷。
許忠純共同犯非法持有手槍罪，處有期徒刑伍年壹月，併科罰金
新臺幣柒萬元，罰金如易服勞役，以新臺幣壹仟元折算壹日。扣
案制式半自動手槍壹枝（槍枝管制編號：0000000000號，含彈匣
貳個）、口徑9mm 制式子彈伍拾玖顆，均沒收。
     事  實
一、許忠純與楊昌燁為朋友關係，緣鄭湘翰基於寄藏制式手槍及
    子彈之犯意，於民國97年3 月間某日，收受年籍不詳綽號偉
    章之成年友人所寄放之菲律賓ARMSCOR 廠1911A1型、口徑9m
    m 制式半自動手槍1 支（槍枝管制編號：0000000000號）及
    制式子彈88顆（另取得無殺傷力之子彈1 顆）後，先藏放在
    高雄市○○○路645 號13樓鄭湘翰住處。嗣於97年6 月10日
    上午10時許，鄭湘翰在高雄市○○路與建興路口之咖啡廳內
    ，將上開槍彈轉交楊昌燁保管。楊昌燁基於寄藏制式手槍及
    子彈之故意，收受上開槍彈後，隨即藏放於楊昌燁位在高雄
    市○○○路280 號1 樓電梯旁之消防用具箱內（鄭湘翰、楊
    昌燁均因犯非法寄藏手槍罪，另經本院99年上訴字585 號判
    決各處有期徒刑5 年2 月，併科罰金新台幣10萬元。因鄭翰
    湘未上訴及最高法院99年台上字5587號判決駁回楊昌燁上訴
    而確定）。嗣因鄭湘翰約陳乃榮欲觀看上開槍彈，經楊昌燁
    於97年6 月12日約5 、6 時許以電話聯絡許忠純後，許忠純
    隨即前往楊昌燁住處等侯，並於同（12）日上午約6 、7 時
    許，由楊昌燁在高雄市○○○路287 號大樓樓下，將以區閣
    名店紙袋盛裝之未上鎖鋁箱（箱內放有上開手槍1 枝、子彈
    88顆，不具殺傷力子彈1 顆、擦槍工具l 支、子彈吊飾1 個
    ）交予許忠純，託許忠純把該紙袋（含鋁箱及箱內物品）帶
    到許忠純位於高雄市○○○路148 號11樓之住處，許忠純雖
    明知鋁箱內之槍彈均屬槍砲彈藥刀械管制條例公告列管之物
    品，非經許可不得持有，竟仍基於與楊昌燁共同未經許可持
    有具有殺傷力制式手槍、子彈之犯意聯絡，加以應允並旋即
    攜帶紙袋（含鋁箱及箱內物品）返抵約在400 公尺外之高雄
    市○○○路148 號11樓住處。鄭湘翰、陳乃榮、楊昌燁隨即
    依約抵達上開許忠純住處。楊昌燁即在該址內打開鋁箱展示
    槍彈予鄭湘翰、陳乃榮觀看，陳乃榮並加以把玩。嗣因陳乃
    榮查覺該址樓下有員警，遂由鄭湘翰持上開槍彈（仍為原包
    裝）與楊昌燁、陳乃榮到該址頂樓。嗣經警逕行搜索，而於
    同（12）日13時30分許，在該大樓頂樓水塔上，扣得放置在
    上開以「區閣名店」紙袋裝之未上鎖鋁箱內之制式半自動手
    槍1 枝、制式子彈88顆（業因鑑驗試射其中29顆，另鋁箱內
    尚有不具殺傷力子彈1 顆、擦槍工具l 支、子彈吊飾1 個）
    ，並因而循線查獲許忠純。
二、案經高雄縣政府警察局仁武分局報告臺灣高雄地方法院檢察
    署檢察官偵查起訴。
     理  由
壹、證據能力：
一、被告上訴時雖稱其於97年6 月13日警訊過程中，警方一再中
    斷錄音，並於中斷時誘導其按警方意思為供述，警方向被告
    說所有的當事人都指說被告知道；暨稱被告之第一份警訊筆
    錄，警方並未隨案檢送等語。然辯護人於核聽警訊光碟後稱
    ：沒有誘導，也沒有中斷的情形，此部分不爭執（本院卷60
    頁）。且高雄縣政府警察局仁武分局亦以99年7 月14日高縣
    仁警刑偵字第0990015697號函覆本院，略以：因扣案之贓證
    物非常多，整理贓證物完畢後，始於當（12）日23時許對被
    告等人製作筆錄，因被告拒絕夜間訊問，遂於翌（13）日對
    被告製作筆錄，待槍砲案筆錄製作完成後，於12時15分許再
    對被告偵詢涉嫌施用毒品案之筆錄，故於查獲被告後至當（
    12）日23時止，期間並未對被告製作筆錄（本院卷67頁）。
    辯護人嗣亦稱：就上開上訴意旨所指之事項，不要求傳喚員
    警及聲請函查其他資料等語（本院卷84、85頁），則依現有
    證據，應認被告之警訊筆錄有證據能力。
二、又97年6 月12日高雄縣政府警察局仁武局逕行搜索高雄市○
    ○○路148 號11樓及該址之頂樓後，已檢送逕行搜索報告書
    等資料依法陳報，並經台灣高雄方法院以97年6 月19日雄院
    高刑安97急搜33字第27561 號函准予備查，此經本院核閱該
    案卷證無訛，警方依法定程序執行搜索，則當日搜索扣押之
    物，自得作為證據，
三、按刑事訴訟法第159 條之5 第1 項明定：「被告以外之人於
    審判外之陳述，雖不符前4 條之規定，而經當事人於審判程
    序同意作為證據，法院審酌該言詞陳述或書面陳述作成時之
    情況，認為適當者，亦得為證據。」，被告就同案被告鄭湘
    翰、楊昌燁於警訊時之陳述，同意有證據能力，並捨棄對質
    詰問（本院卷85頁）。審理時又未曾提及鄭湘翰、楊昌燁警
    訊時有何不法取供之情形，亦無證據顯示鄭湘翰、楊昌燁之
    陳述係遭受強暴、脅迫、詐欺、利誘等外力干擾情形，或在
    影響其心理狀況致妨礙其自由陳述等不可信之情況下所為，
    本院認為適當作為證據，自有證據能力。
四、傳聞法則乃對於被告以外之人於審判外之言詞或書面陳述，
    亦即針對被告以外之人於審判外以言詞或書面所為之供述證
    據而為之規範。卷附之照片乃以科學之方式，對於所拍攝內
    容為忠實且正確之記錄，非供述證據，係文書以外之證物，
    應有證據能力，並無刑事訴訟法第159 條第1 項規定適用。
五、本判決所引用其餘認定被告犯罪之證據，縱屬審判外之陳述
    ，被告既不爭執證據能力，依刑事訴訟法第159 條之5 規定
    ，應有證證據能力。
貳、實體部分：
一、訊據上訴人即被告許忠純固坦承確於查獲當日6 時許，先前
    往楊昌燁住處，並受楊昌燁之託，將以「區閣名店」紙袋裝
    之未上鎖鋁箱持往其位在明誠一路148 號11樓之住處。惟矢
    口否認有違反槍砲彈藥刀械管制條例罪嫌，辯稱：我認識楊
    昌燁十幾年了，當天6 點多，我是為了還錢給楊昌燁才過去
    楊昌燁住處，楊昌燁叫我順便帶東西回我住處，我沒問也不
    知道楊昌燁拿給我的是什麼東西云云。
二、經查：
１、扣案手槍1 枝，經送內政部警政署刑事警察局鑑驗結果：「
    送鑑手槍1 枝（槍枝管制編號：0000000000），認係口徑9
    mm制式半自動手槍，為菲律賓ARMSCOR 廠1911A1型；槍號遭
    重複打印，經以電解腐蝕法重現結果，研判槍號為998023；
    槍管內具6 條右旋來復線，擊發功能正常，可供擊發同口徑
    制式子彈使用，認具殺傷力。」、「送鑑子彈89顆：(1)、40
    顆，認均係口徑9mm 制式子彈，採樣13顆試射，可擊發，認
    具殺傷力；(2)、48顆，認均係口徑9mm 制式子彈，採樣16顆
    試射，可擊發，認具殺傷力；(3)、1 顆，認係已擊發之口徑
    9mm （9 ×19mm）制式彈殼組合口徑9mm 銅包衣彈頭而成，
    經檢視，彈殼已穿孔，內不具底火、火藥，依現況，認不具
    殺傷力」，有該局97年8 月1 日刑鑑字第0970113960號槍彈
    鑑定書可佐（偵(四)卷155-160 頁）。足認在高雄市○○○路
    148 號頂樓查扣之上開制式半自動手槍1 枝、子彈88顆均具
    殺傷力，屬槍砲彈藥刀械管制條例公告列管之物品無訛。
２、其次，被告許忠純固辯稱不知鋁箱內放置何物云云；而證人
    楊昌燁亦稱：許忠純沒問，我也未說箱內裝何物，所以許忠
    純不知道內裝槍彈等語（偵(四)卷36頁、原審(三)卷57-58 頁）
    。然：
    (1)、被告許忠純於警詢自承：「楊昌燁有告訴我袋子裏裝的
        是手槍及子彈；還有告訴我是鄭湘翰要帶朋友（陳乃榮
        ）先去看槍。槍及子彈本來是鄭湘翰所有，寄放在楊昌
        燁家中」等語（見警(二)卷196 頁）；對照證人楊昌燁於
        偵訊證稱：「我在許忠純家，有把鋁箱打開並把玩槍彈
        ，因是鄭湘翰寄放在伊處，所以打開來讓鄭湘翰看清楚
        。鄭湘翰沒有阻止陳乃榮把玩槍，陳乃榮有把槍機往後
        拉，轉來轉去看槍」等語（見偵(四)卷37頁），及證人陳
        乃榮於原審證稱：「當時伊有把槍盒拿起來，問楊昌燁
        、鄭湘翰是真槍還是假槍」等語在卷（原審(三)卷116 頁
        ），則被告許忠純於上開所供「本件扣案手槍、子彈為
        鄭湘翰寄放在楊昌燁處」、「陳乃榮要先去看槍」已非
        全然虛捏，或誤解員警詢問意旨而為之陳述。
    (2)、況且本件扣案制式半自動手槍、子彈，係放置在以「區
        閣名店」紙袋裝之鋁箱內，此為被告許忠純及證人楊昌
        燁所是認，並有該紙袋、鋁箱扣案及相片可憑（見警(二)
        卷81-83 頁）；且該紙袋並未密封、鋁箱亦未上鎖等情
        ，亦經證人楊昌燁於原審證稱：「我當日用區閣名店紙
        袋裝槍彈交給許忠純時，袋子沒有封起來，就是箱子、
        廣告紙，裝起來會露出來一點」、「我交給許忠純時，
        鋁箱是活扣扣著，按下去就會打開」等語在卷（見原審
        (三)卷70頁）。則依本件扣案制式半自動手槍、子彈放置
        之情形，顯見楊昌燁並無使被告許忠純無法得知鋁箱內
        為何物之意思及防範動作，被告許忠純應能輕易開啟鋁
        箱或詢問楊昌燁，而得知鋁箱內放置何種物品。
    (3)、又扣案之槍彈係鄭湘翰寄放在楊昌燁處，查獲當日楊昌
        燁、鄭湘翰相約要將槍彈返還予鄭湘翰等情，業據鄭湘
        翰、楊昌燁一致陳明在卷（參97年6 月13日楊昌燁、鄭
        湘翰警訊筆錄，及98年11月4 日原審審理時鄭湘翰之證
        述）。被告於本院審理時，雖稱當日6 時許，其要還錢
        給楊昌燁才會前往楊昌燁住處（本院卷167 頁），然被
        告許忠純係於97年6 月12日5 、6 時許接獲楊昌燁之電
        話，並前往楊昌燁位在高雄市○○○路287 號住處，待
        鄭湘翰電話聯絡後，才由楊昌燁交付本件以區閣名店紙
        袋裝之鋁箱一節，亦據被告許忠純於警詢陳稱：「楊昌
        燁於97年6 月12日5 至6 時打電話給伊」、「楊昌燁叫
        伊到他高雄市○○路的住處，去他家一起等鄭湘翰的電
        話，約7 至8 時許，楊昌燁接到鄭湘翰的電話後，楊昌
        燁就叫伊把袋子（內有鋁盒子）先拿到伊家等他們」等
        語在卷（警(二)卷195-196 頁），核與證人楊昌燁於原審
        證述：「鄭湘瀚於97年6 月12日有先打電話跟我聯絡，
        至於是許忠純到我住處之前還是之後，我不太記得時間
        了，大約也是在那個時間前後。後來我把本件扣案槍彈
        用紙袋還有鋁製盒子交給許忠純時，鄭湘瀚已經打電話
        約我要見面了，是約在許忠純家見面」等語（原審(三)卷
        64 頁 ）大致相符。衡諸事理，被告許忠純既於一般人
        尚屬休息時間之清晨5 、6 時接獲楊昌燁電話，其後並
        與楊昌燁一起等候鄭湘翰聯絡見面事宜，顯見楊昌燁與
        鄭湘翰聯絡見面後欲談論之事、被告許忠純因此可能參
        與之工作，應非屬毫不重要之瑣事。則被告許忠純於楊
        昌燁、鄭湘翰聯絡後約定在其住處見面，並由楊昌燁交
        付以區閣名店紙袋裝之鋁箱，代為持往與距楊昌燁住處
        約400 公尺之住處，被告許忠純豈有未詢問鋁箱內放置
        何物、做何用途、何以不由楊昌燁自行帶前往即可之
        理？是足證被告許忠純上開辯解，及楊昌燁所稱：我沒
        說，許忠純也沒問，他不知道裡面裝槍彈等語，顯違事
        理而難遽信。
    (4)、從而，綜據被告警訊時之自白，及楊昌燁知悉鄭湘翰約
        陳乃榮看槍，竟仍特意聯絡被告，要求被告將槍彈帶回
        其家中；暨楊昌燁將扣案槍彈交予被告時，僅以輕易啟
        之方式盛裝槍彈，甚至在抵達被告家後旋即在客廳開啟
        鋁箱供鄭湘翰、陳乃榮觀看，全未防範被告知悉箱內之
        物為槍彈等情，堪信楊昌燁絕無對被告隱匿鋁箱物品之
        意思與可能。從而，被告許忠純上開所供「楊昌燁有告
        訴伊袋子裏裝的是手槍及子彈」等語，確與事理相符。
        並足認被告許忠純於楊昌燁交付本件以區閣名店紙袋裝
        之箱時，即知鋁箱內放置有扣案之制式手槍及子彈無訛
        。又被告許忠純位在高雄市○○○路148 號11樓住處，
        與楊昌燁之高雄市○○○路287 號7 樓住處，相距約40
        0 公尺，有GOOGLE地圖可稽（本院卷168 之1 頁）。則
        被告許忠純既受楊昌燁委託，持送扣案槍彈前往其住處
        ，其持有扣案槍彈之時間並非瞬間、偶然，地點已有變
        更，其行為主觀上應具持有制式槍彈之故意，客觀上亦
        已有持有制式槍、彈之行為，自與持有制式手槍、子彈
        之構成要件相當。
３、綜上所述，被告受楊昌燁之託，將本件扣案槍彈持往上開明
    誠一路住處之犯罪事實，事證明確，其犯行洵堪認定。至於
    被告之辯護人雖稱：另案楊昌燁、鄭湘翰之確定判決，均未
    認定渠等是要賣槍給陳乃榮等語（本院卷167 頁），惟查獲
    當日因陳乃榮查覺樓下有員警，鄭湘翰、陳乃榮、楊昌燁才
    帶槍彈跑至頂樓，業經被告自承在卷（參97年6 月13日偵訊
    筆錄），故當日陳乃榮是否至該址及頂樓商討債務，縱有疑
    義。然本院既未認定被告涉嫌販賣槍彈予陳乃榮，則估且不
    論陳乃榮究為何與鄭湘翰一併前往被告住處，均無再審究之
    必要。
三、按所謂運輸，係本於運輸意思而搬運輸送而言，如零星夾帶
    或短途持送者，無運輸之意圖，得斟酌情形依持有論科（最
    高法院92年臺上字第5399號判決參照）。而所謂寄藏，係指
    受寄代藏。被告該忠純住處與楊昌燁樓住處，相距僅約400
    公尺，且被告許忠純將本件扣案槍彈持返其住處之目的，係
    因楊昌燁欲將槍彈返還予鄭湘翰，均業如前述，則被告許忠
    純基於此目的，所為之短途持送，自難認係本於運輸意思而
    為搬運輸送，自無以非法運輸罪名相繩之理。至於楊昌燁雖
    於查獲日前，雖係受鄭湘翰之託而寄藏扣案槍彈，然查獲當
    日楊昌燁是要將槍彈交還鄭湘翰，且於被告將槍彈帶回住處
    後不久，鄭湘翰等人亦旋即抵達該址並查看槍彈，則被告之
    主觀上應非出於代為隱藏之意而持有上開槍彈，客觀行為上
    亦非屬寄藏槍彈無訛，自與寄藏手槍、子彈罪之構成要件，
    並不該當。核被告許忠純所為，係犯槍砲彈藥刀械管制條例
    第7 條第4 項犯非法持有手槍罪、第12條第4 項非法持有子
    彈罪。公訴意旨認係犯槍砲彈藥刀械管制條例第7 條第1 項
    、第12條第1 項非法運輸手槍、子彈罪，容有未洽，惟社會
    基本事實同一，爰依法變更起訴法條。又楊昌燁寄藏上開槍
    彈，其保管本身亦屬持有，而被告許忠純受楊昌燁之託將扣
    案槍彈持往其住處，被告與楊昌燁間，應有持有扣案槍彈之
    犯意聯絡及行為分擔，為共同正犯。又被告以一行為觸犯上
    開2 罪名，為想像競合犯，應從一重之持有手槍罪處斷。又
    被告許忠純行為後，槍砲彈藥刀械管制條例雖於97年11月26
    日、98年5 月27日二度修正公布，惟第7 條第4 項、第12條
    第4 項並未修正，自無新舊法比較之必要，併此說明。又本
    案有三個人指認槍枝是許忠純帶來的，在頂樓陳乃榮有說過
    槍是被告帶來明誠一路148 號等情，業經員警證人鄭坤祥證
    述在卷（本院卷159 頁），況陳乃榮之警訊筆錄確有提到許
    忠純攜帶紙袋無訛，是以被告應與自首之要件不合。
四、原審以被告許忠純罪證明確而予以論罪科刑，固非無見。惟
    原判決理由欄漏未敘明被告係以一行為觸犯上開2 罪名，為
    想像競合犯，應從一重之持有手槍罪處斷。且據上論結欄漏
    引刑法第55條、28條，及贅引現行法規所定貨幣單位折算新
    臺幣條例第2 條，容有不當，被告上訴意旨，仍執陳詞否認
    犯罪，雖無理由，但原判決尚有可議，仍應由本院將原判決
    撤銷改判。爰審酌被告許忠純正值年輕力壯，不思依循正軌
    處事，竟違法受託持送本件扣案槍彈，嚴重影響社會治安，
    並對他人身體、生命造成潛在性威脅，惟其持有之時間僅係
    短暫，且前未曾受有期徒刑以上刑之宣告，有臺灣高等法院
    被告前案紀錄表在卷可憑，及其犯罪情節較楊昌燁為輕等一
    切情狀，量刑有期徒刑5 年1 月併科罰金7 萬元，並就罰金
    部分諭知易服勞役之折算標準。又扣案制式半自動手槍1 枝
    （槍枝管制編號：0000000000號，含彈匣2 個）、口徑9mm
    制式子彈59顆，均具有殺傷力，業如前述，皆屬違禁物，且
    經本院函詢結果，高雄地方法院檢察官迄未依另案楊昌燁、
    鄭湘翰之判決實際執行沒收（參本院卷151 頁），故仍應刑
    法第38條第1 項第1 款規定沒收。另扣案子彈29顆，業因鑑
    驗而試射，已不具殺傷力；及「區閣名店」紙袋1 紙、鋁箱
    1 個、擦槍工具l 支、子彈吊飾1 個，無證據證明係共犯楊
    昌燁所有，紙袋、鋁箱復僅單純為裝置本件扣案槍彈之用，
    均與被告許忠純本件犯行無涉，自均不予宣告沒收。
據上論斷，應依刑事訴訟法第369 條第1 項前段、第364 條、第
299 條第1 項前段、第300 條，槍砲彈藥刀械管制條例第7 條第
4項 、第12條第4 項，刑法第11條前段、第28條、第55條、第42
條第3 項、第38條第1 項第1 款規定，判決如主文。
本案經檢察官林應華到庭執行職務。
中    華    民    國    99    年    11    月    25    日
                  刑事第一庭    審判長法  官  周賢銳
                                      法  官  施柏宏
                                      法  官  洪碩垣
以上正本證明與原本無異。
如不服本判決應於收受本判決後10日內向本院提出上訴書狀，其
未敘述上訴理由者，並得於提起上訴後10日內向本院補提理由書
狀（均須按他造當事人之人數附繕本）「切勿逕送上級法院」。
中    華    民    國    99    年    11    月    26    日
                                      書記官  林家煜

司法院資訊處製作；財團法人民間司法改革基金會備份。
